臺灣高等法院臺中分院刑事判決
109年度上訴字第1364號
上  訴  人  
即  被  告  蕭得謙
選任辯護人  侯珮琪律師（法扶律師）
上  訴  人  
即  被  告  鄭育睿
上  一  人
選任辯護人  黃俊昇律師（法扶律師）
上列上訴人即被告等因違反毒品危害防制條例案件，不服臺灣彰
化地方法院108年度訴字第56號中華民國109年3月24日第一審判
決（起訴案號：臺灣彰化地方檢察署107年度偵字第11338號、第
11362號、第12144號、第12919號），提起上訴，本院判決如下
：
    主  文
上訴駁回。
    犯罪事實
一、蕭得謙與鄭育睿二人均明知海洛因、甲基安非他命為毒品危
    害防制條例所列之第一、二級毒品，不得販賣、持有，竟意
    圖營利，基於販賣第一、二級毒品海洛因、甲基安非他命之
    犯意聯絡，於附表所示時間、方式與劉○○所持用門號000000
    0000、0000000000號行動電話之微信通訊軟體聯繫，分別於
    附表一所示之時、地，共同販賣第一、二級毒品海洛因、甲
    基安非他命予劉○○。
二、案經南投縣政府警察局移送、彰化縣警察局員林分局報告及
    臺灣彰化地方檢察署檢察官簽分偵查起訴。
    理  由
一、證據能力：
  ㈠按被告以外之人於審判外之陳述，雖不符刑事訴訟法第159條
    之1至第159條之4之規定，然經當事人於審判程序同意作為
    證據，法院審酌該言詞陳述作成時之情況，認為適當者，亦
    得為證據；當事人、代理人或辯護人於法院調查證據時，知
    有刑事訴訟法第159條第1項不得為證據之情形，而未於言詞
    辯論終結前聲明異議者，視為有前項之同意，刑事訴訟法第
    159條之5定有明文。而刑事訴訟法第159條之5立法意旨，在
    於確認當事人對於傳聞證據有處分權，得放棄反對詰問權，
    同意或擬制同意傳聞證據可作為證據，屬於證據傳聞性之解
    除行為，如法院認為適當，不論該傳聞證據是否具備刑事訴
    訟法第159條之1至第159條之4所定情形，均容許作為證據，
    不以未具備刑事訴訟法第159條之1至第159條之4所定情形為
    前提。此揆諸「若當事人於審判程序表明同意該等傳聞證據
    可作為證據，基於證據資料愈豐富，愈有助於真實發見之理
    念，此時，法院自可承認該傳聞證據之證據能力」立法意旨
    ，係採擴大適用之立場。蓋不論是否第159條之1至第159條
    之4所定情形，抑當事人之同意，均係傳聞之例外，俱得為
    證據，僅因我國尚非採澈底之當事人進行主義，故而附加「
    適當性」之限制而已，可知其適用並不以「不符前4條之規
    定」為要件。惟如符合第159條之1第1項規定之要件而已得
    為證據者，不宜贅依第159條之5之規定認定有證據能力。本
    案下列所引用之被告以外之人於審判外之陳述，並無符合刑
    事訴訟法第159條之1第1項規定之情形，且檢察官、被告蕭
    得謙、鄭育睿及其等選任辯護人於本院準備程序中均不爭執
    證據能力（見本院卷一第159頁），另於本院依法調查上開
    證據之過程中，檢察官、被告2人及其等選任辯護人均未聲
    明異議，本院審酌上開陳述作成時之情況，並無違法取證之
    瑕疵，認以之作為證據為適當，揆諸上開規定，應具有證據
    能力。
  ㈡本院以下所引用之非供述證據，均與本件事實具有自然關聯
    性，且核屬書證、物證性質，又查無事證足認有違背法定程
    式或經偽造、變造所取得等證據排除之情事，復經本院依刑
    事訴訟法第164條、第165條踐行物證、書證之調查程序，亦
    堪認均有證據能力。
二、認定犯罪事實所憑之證據及理由：
  ㈠上揭犯罪事實，上訴人即被告（下稱被告）蕭得謙雖未於最
    後審判期日到庭，惟業據其於警詢時、偵查中、原審審理及
    本院審理中坦承不諱（見偵12144卷第11至15頁，偵11338卷
    96至99頁、第101至105頁、第109至114頁 原審卷第196、46
    3、464、465、467頁，本院卷一第153、240頁），另上訴人
    即被告（下稱被告）鄭育睿則於警詢時、偵查中、原審及本
    院審理中均坦承不諱（見偵12144卷第19至24頁、偵11362卷
    第32至41頁、第45至50頁、第59至63頁，原審卷第196、463
    、464、465、467頁，本院卷一第153、240頁，本院卷二第6
    6頁），核與證人劉○○於警詢時、偵查中之證述相符（見偵1
    1338卷第43至46頁、第53至60頁），並有被告鄭育睿於107
    年10月30日偵訊中當庭書寫與被告蕭得謙共同販賣附表4次
    毒品予劉○○之自白書、當庭繪製販賣予證人劉○○之海洛因磚
    外觀簡圖（見偵11362卷第43、44頁）、被告鄭育睿繪製跟
    證人劉○○交易毒品的溫美汽車旅館現場簡圖、溫美汽車旅館
    房間內的陳設簡圖、臺中市○○區○○路00號現場簡圖（見偵11
    362卷第65至67頁）、證人劉○○手機畫面翻拍照片（被告鄭
    育睿微信使用暱稱「阿牛」）（見偵12144卷第29頁）、臺
    灣之星資料查詢結果（證人劉○○持用門號0000-000000於106
    年11月1日至107年4月22日及107年4月11日至107年7月10日
    之通聯紀錄）（見偵12144卷第49、77頁）、門號0000-0000
    00於107年4月11日至107年7月10日之雙向通聯紀錄、臺灣之
    星資料查詢結果（見偵12144卷第77至86頁）、門號0000-00
    0000行動電話（證人劉○○持用）於107年1月24日17時15分、
    107年4月12日16時51分之基地台位置（南投縣○○市○○路000
    號）、溫美汽車旅館相關位置圖、溫美汽車旅館外觀照片、
    門號0000-000000行動電話（證人劉○○持用）於107年4月16
    日19時28分基地台位置（臺中市○○區○○路00號）與臺中市○○
    區○○路00號相關位置圖、臺中市○○區○○路00號外觀照片（見
    偵12144卷第53至58頁）、手繪之南投市溫美汽車旅館現場
    圖、手 繪之臺中市○○區○○路00號屋內擺設圖（證人劉○○繪
    製購毒交易地點）（見偵12144卷第71、73頁）、車牌號碼0
    00-0000號自用小客車107 年4月16日車行紀錄（見偵12144
    卷第51頁）、車牌號碼000-0000號於107年5月19日、20日之
    車行紀錄（見偵12144卷第75頁）在卷可稽，及扣案如附表
    二編號1 至6所示之物品可證，足徵被告2人自白與事實相符
    ，應堪採信。
　㈡至起訴書固記載附表一編號4 之交易日期為107 年5 月19日
    凌晨2 時15分等語，然依證人劉○○警詢時證稱：其比對其所
    使用之0000000000門號於107 年5 月19日17時17分29秒基地
    台在員林鎮山腳路，107 年5 月20日3 時8 分5 秒基地台在
    埔心鄉中正路。再比對其所使用之AYY-7301號小客車的行車
    軌跡，其當天有先去永靖鄉的檢察官宿舍附近找朋友借錢，
    但是沒有借到錢，而且其都是從林厝交流道到台中市購毒等
    語（見偵11338卷第64頁）。經比對上開車牌號碼000-0000
    號自用小客車之車行記錄，於107年5月19日晚間7時許在永
    靖鄉，嗣於於107年5月20日凌晨1時57分許在員林市山腳路
    與東西向快速道路口2>林厝交流道往東上閘道，以其等聯繫
    至交易係跨日的情況觀之，足認附表一編號4之交易時間應
    於107年5月20日凌晨2時15分許，併此敘明。
　㈢按販賣毒品之所謂販賣行為，係行為人基於營利之目的，而
    販入或賣出毒品而言。販賣毒品者，其主觀上須有營利之意
    圖，且客觀上有販賣之行為，即足構成，至於實際上是否已
    經獲利，則非所問。而販賣毒品既係違法行為，非可公然為
    之，亦無公定價格，係可任意分裝增減份量，且每次買賣之
    價格、數量，亦隨時依雙方之關係深淺、資力、需求量、對
    行情之認知、來源是否充裕、查緝是否嚴緊、購買者被查獲
    時供述購買對象之可能風險之評估等因素，而異其標準，機
    動調整，非可一概論之。經查，本件被告蕭得謙、鄭育睿與
    本件購毒者劉○○均非至親，且該等毒品交易均屬有償行為，
    在特定約定地點交付毒品並收取價款，倘非有利可圖，自無
    平白甘冒觸犯重罪之風險而特意有償交付毒品之理；況
　　被告蕭得謙於本院準備程序中供稱：其賺的是差價，但不一
    定，1兩賺個1萬多元等語（見本院卷一第153頁）； 被告鄭
    育睿於偵查中供稱：幫蕭得謙賣毒品其有毒品可吃，蕭得謙
    會給其毒品吃，也會讓其吃飯、住，還買車給其開；蕭得謙
    供其生活，吃的跟買車給其，還有給其吃毒品等語（見偵11
    362卷40、62頁）；證人劉○○於警詢時證稱：蕭得謙是老大
    ，鄭育睿是幫忙販毒之小弟等語（見偵12144卷第48頁）。
    堪認被告蕭得謙、鄭育睿2人於主觀上自皆具有營利意圖至
    明。
  ㈢綜上，本件事證明確，被告蕭得謙、鄭育睿上開各該犯行，
    均堪認定，應予依法論科。　
三、論罪：　
  ㈠按行為後法律有變更者，適用行為時之法律，但行為後之法
    律有利於行為人者，適用最有利於行為人之法律，刑法第2
    條第1項定有明文，此乃規範行為後法律變更所生新舊法比
    較適用之準據法。該條規定所稱「行為後法律有變更者」，
    係指犯罪構成要件有擴張、減縮，或法定刑度有變更等情形
    ，故行為後應適用之法律有上述變更之情形者，法院應綜合
    其全部罪刑之結果而為比較適用。經查，本案被告2人行為
    後，毒品危害防制條例第4條、第17條，業於109年1月15日
    經總統以華總一義字第10900004091號令修正公布，並自同
    年7月15日起生效施行。修正前之毒品危害防制條例第4 條
    第1項原規定：「製造、運輸、販賣第一級毒品者，處死刑
    或無期徒刑；處無期徒刑者，得併科新臺幣二千萬元以下罰
    金。」，修正後之條文則為：「製造、運輸、販賣第一級毒
    品者，處死刑或無期徒刑；處無期徒刑者，得併科新臺幣三
    千萬元以下罰金。」，經比較修正前後之法律，新法提高得
    併科罰金金額之上限；又修正前之毒品危害防制條例第4條
    第2項原規定：「製造、運輸、販賣第二級毒品者，處無期
    徒刑或七年以上有期徒刑，得併科新臺幣一千萬元以下罰金
    。」，修正後則規定：「製造、運輸、販賣第二級毒品者，
    處無期徒刑或十年以上有期徒刑，得併科新臺幣一千五百萬
    元以下罰金。」，經比較修正前後之法律，新法有期徒刑及
    罰金之刑度均較修正前提高。是本案經新舊法綜合比較結果
    ，應以被告2人行為時之法律即修正前之毒品危害防制條例
    第4條第1項、第2項對被告較為有利。又修正前之毒品危害
    防制條例第17條第2項原規定：「犯第四條至第八條之罪於
    偵查及審判中均自白者，減輕其刑。」，修正後之條文則為
    ：「犯第四條至第八條之罪於偵查及歷次審判中均自白者，
    減輕其刑。」，核其立法理由，係考量原立法之目的，在使
    前述毒品案件之刑事訴訟程序儘早確定，是以被告於歷次審
    判中均自白犯罪者，始足當之，而所謂歷次審判中均自白，
    係指歷次事實審審級（包括更審、再審或非常上訴後之更為
    審判程序），且於各該審級中，於法官宣示最後言詞辯論終
    結時，被告為自白之陳述而言。經比較修正前後之法律，新
    法對於減輕其刑之要求較為嚴格，是本案應以被告行為時即
    修正前之毒品危害防制條例第17條第2項對被告2人較為有利
    。
　㈡按海洛因、甲基安非他命係毒品危害防制條例第2 條第2項第
    1 、2 款所規範之第一、二級毒品。核被告蕭得謙、鄭育睿
    2人就附表一編號1 、2 所為，均係犯毒品危害防制條例第4
     條第1 項販賣第一級毒品罪；就附表一編號3 、4 所為，
    係犯毒品危害防制條例第4 條第1 、2 項販賣第一、二級毒
    品罪，然被告2人均係以一行為同時涉犯毒品危害防制條例
    第4 條第1 、2 項之罪名，應從一重論以販賣第一級毒品罪
    。被告2人為供販賣而持有第一、二級毒品之低度行為，為
    其販賣第一、二級毒品之高度行為所吸收，不另論罪。
  ㈢被告蕭得謙、鄭育睿2人就附表一編號1 至4 之所示犯行均有
    犯意聯絡及行為分擔，均為共同正犯。
  ㈣被告蕭得謙、鄭育睿2人就附表一編號1 至4 所示各次犯行，
    犯意各別，行為互殊，應分論併罰。
  ㈤累犯部分：
　⒈被告蕭得謙前因①違反肅清煙毒條例案件，經本院82年度上訴
    字第3997號判決判處有期徒刑4年確定；②違反麻醉藥品管理
    條例案件，經臺灣彰化地方法院85年度易緝字第6號判決判
    處有期徒刑10月確定；③違反槍砲彈藥刀械管制條例案件，
    經本院86年度上重訴字第15號判決判處有期徒刑1 年6 月、
    5 月確定。④違反肅清煙毒條例案件，經本院88年度上重更
    二字第6 號判決判處有期徒刑12年確定。嗣上開①②③所處有
    期徒刑4 年、10月、1 年6 月、5 月均經減刑，再與上開④
    所處有期徒刑12年合併定刑為有期徒刑13年確定，於民國10
    3年12月5日縮刑期滿執行完畢之事實，有臺灣高等法院被告
    前案紀錄表可按，其於受有期徒刑執行完畢後5 年內，故意
    再犯本案有期徒刑以上之罪，均為累犯，均應依法加重其刑
    （法定本刑為死刑、無期徒刑部分依法不得加重），且審酌
    被告曾因多件毒品案件，經法院判處罪刑後，竟未能記取教
    訓，反再意圖營利為獲取不法利益而為本案犯行，復無必須
    量處最低法定本刑之情形，依累犯規定加重其刑（死刑及無
    期徒刑除外），尚不悖司法院釋字第775號解釋之意旨。
  ⒉被告鄭育睿前因①連續施用第二級毒品案件，經臺灣彰化地方
    法院以94年度簡上字第8 號判決判處有期徒刑8 月確定；②
    連續施用第一級毒品案件，經臺灣彰化地方法院以95年度訴
    字第405號判決判處有期徒刑9月確定；③轉讓第一級毒品案
    件，經臺灣彰化地方法院以94年度訴字第2048號判決判處有
    期徒刑1年6月確定，嗣經更定其刑為1年8月 確定；④販賣第
    一級毒品案件，經本院以97年度上更（一）字第62號判決判
    處有期徒刑9年確定；嗣①、②案各減為有期徒刑4月、4月15
    日，並與③、④案定應執行有期徒刑11年2月確定，於103年8
    月1日縮刑假釋出監，於105年10月6日假釋期滿未經撤銷，
    視為執行完畢，此有臺灣高等法院被告前案紀錄表在卷可憑
    ，至被告雖於假釋期間之105年8月、9月間，因故意更犯罪
    ，經臺灣彰化地方法院以106年度訴字第378號判決判處有期
    徒刑以上之刑，並於106年8月8日判決確定，惟未經撤銷假
    釋，已逾6個月，有臺灣高等法院被告前案紀錄表可稽，依
    刑法第78條第1 項規定，已不得撤銷假釋，故被告鄭育睿於
    前開所載有期徒刑執行完畢5年內故意再犯本件有期徒刑以
    上之各罪，均為累犯，均應依法加重其刑（法定本刑為死刑
    、無期徒刑部分依法不得加重）。且審酌被告曾因多件毒品
    案件，經法院判處罪刑後，竟未能記取教訓，反再意圖營利
    為獲取不法利益而為本案犯行，復無必須量處最低法定本刑
    之情形，依累犯規定加重其刑（死刑及無期徒刑除外），尚
    不悖司法院釋字第775號解釋之意旨。
　㈥被告二人就如附表一所示之各該犯行，均於偵查中及原審暨
    本院審理中均自白犯罪，均依修正前毒品危害防制條例第17
    條第2項規定，減輕其刑。
　㈦毒品危害防制條例第17條第1項所謂「供出毒品來源，因而查
    獲其他正犯或共犯者」，係指被告供出毒品來源之有關資
    料，諸如前手之姓名、年籍、住居所、或其他足資辨別之特
    徵等，使調查或偵查犯罪之公務員，因而對之發動調查或偵
    查並破獲者而言。申言之，必須行為人供出毒品來源之對向
    性正犯，或與其具有共同正犯、共犯（教唆犯、幫助犯）關
    係之毒品由來之人的確實相關資料，使調查或偵查犯罪之公
    務員據以對之發動調查或偵查，並因此而確實查獲其人、其
    犯行而言；而所謂查獲其人、其犯行，著重在其犯行之查獲
    ，雖不以達有罪認定之已無合理懷疑存在之程度為必要，必
    也已臻至起訴門檻之證據明確，且有充分之說服力，方得獲
    邀上開減免其刑之寬典。換言之，供出毒品來源，及破獲相
    關他人犯罪，二種要件兼具，才能因其戴罪立功，享受寬典
    。從而，非謂行為人一有「自白」、「指認」毒品來源之人
    ，即得依上開規定，予以減免其刑；猶須提供確實資訊，使
    調查或偵查犯罪之公務員對之發動調查或偵查，進而查獲該
    人及其犯行，否則，尚與上開減免其刑規定要件不合（最高
    法院109年度台上字第1369號判決意旨參照）。又被告供出
    毒品來源資訊與其所犯本案無關，或偵查犯罪機關認不具證
    據價值而未確實查獲者，即與上開規定不符，無其適用之餘
    地（最高法院108年度台上字第3750號判決意旨參照）。
　　經查，被告蕭得謙、鄭育睿雖主張其等已供述毒品來源張建
    華、陳青松等人，然查：
　⒈經原審向臺灣臺中地方檢察署查詢是否因被告2人之供述而查
    獲本件毒品來源，該署回覆以：被告2人各次購買毒品是否
    源自張建華，尚無認定等語，有臺灣臺中地方檢察署108 年
    12月30日函文（見原審卷第367頁）可憑。再經本院函查結
    果，以南投縣政府警察局刑事警察大隊偵辦被告蕭得謙販賣
    毒品案件，蕭得謙供出毒品來源而查獲張建華意圖販賣持有
    二級毒品安非他命案，全案調查後於108年9月4日以投警刑
    偵二字第1080044301號刑事案件移書移送臺灣臺中地方檢察
    署偵辦一節，有南投縣警察局109年12月23日警刑偵二字第1
    090066214號函附偵查報告、警詢筆錄、蕭得謙之指認犯罪
    嫌疑人紀錄表、真實姓名對照表、南投縣政府警察局刑事案
    件移送書、犯罪嫌疑人照片、犯罪嫌疑人DNA建檔規定採樣
    情形等可參（見本院卷一第349至389頁）。惟該案係警方於
    108年9月3日17時35分查獲張建華持有安非他命19包（毛重8
    21.48公克）等情，有上開移送書可憑，復經臺灣臺中地方
    檢察署檢察官以108年度偵字第24074號起訴張建華於108年8
    月間販入第二級毒品甲基安非他命近1000克意圖販賣而持有
    第二級毒品罪嫌（按該案經臺灣臺中地方法院以108年度訴
    字第2781號以張建華犯持有第二級毒品純質淨重逾20公克以
    上罪判處有期徒刑1年4月），有臺灣臺中地方檢察署檢察官
    108年度偵字第24074號起訴書可參（見原審卷第367、368頁
    ），此部分就張建華於108年8月間販入毒品而持有之行為，
    顯與本案被告2人本件係於107年1至5月間所為販賣第一、二
    級毒品犯行無涉。
　⒉又彰化縣警察局員林分局員警前經偵辦劉○○涉嫌毒品案，並
    對其實施通訊監察後進而查獲，經詢劉○○其毒品上游係蕭得
    謙、鄭育睿等人，經警借提被告蕭得謙，坦承販售第一、二
    級毒品海洛因及安非他命予劉○○犯行不諱，惟供述其毒品上
    手係綽號「長腳仔」之男子，然未提供其詳盡資料予警查緝
    ，故無法再行向上溯源查獲其他犯嫌一節，有彰化縣警察局
    員林分局109年10月6日員警分偵字第1090029653號函附職務
    報告可參（見本院卷一第313、315頁），亦堪認並無因被告
    2人供出毒品來源因而查獲其他共犯或正犯之情事。
　⒊另張建華係因蕭得謙供出為其上手，然目前並無明確證據足
    以佐證張建華確實有販賣毒品予蕭得謙，目前僅有蕭 得謙
    之指訴，尚無其他證據可佐一節，有臺灣彰化地方檢察署11
    0年1月 28日彰檢錫法109偵字第1109003856號函可參（見本
    院卷一第423頁）。
　⒋彰化縣警察局和美分局辦蕭得謙等人所指認毒品上手，經報
    請臺灣彰化地方檢察署檢察官指揮偵辦，於109年7月15日14
    時40分持，灣彰化地方檢察署檢察官拘票拘提陳清松到案，
    現場未查獲毒品，而以109年7月19日和警分偵字第10900109
    94號刑事案件報告書移請臺灣彰化地方檢察署偵辦，並檢附
    刑事案件報告書及相關人筆錄等情，有彰化縣警察局和美分
    局110年1月18日和警分偵字第1090028789號函及職務報告、
    刑事案件報告書及相關人筆錄可參（見本院卷一第391至417
    頁）。然該案業經臺灣彰化地方檢察署檢察官以109年度偵
    字第7863、8259號為不起訴處分，有該不起訴書處分書可憑
     （見本院卷一第341至344頁），顯見此部分指證陳清松部
    分，並未達起訴門檻，尚難認已供出毒品來源因而查獲其他
    共犯或正犯。
　⒌綜上，本案並無因被告2人之供述而查獲其毒品來源之情形，
    被告2人本案各犯行皆無毒品危害防制條例第17條第1項規定
    之適用。
　㈧按刑法第59條之減輕其刑，係裁判上之減輕，必以犯罪之情
    狀可憫恕，認為宣告法定最低度之刑猶嫌過重者，始有其適
    用；如別有法定減輕之事由，應先依法定減輕事由減輕其刑
    後，猶嫌過重時，始得為之；若有2 種以上法定減輕事由，
    仍應先依法定減輕事由遞減其刑後，猶嫌過重時，始得再依
    刑法第59條規定酌減其刑。又量刑固屬法院自由裁量之職權
    ，然仍應受比例原則等法則之拘束，並非可恣意為之，致礙
    及公平正義之維護，必須兼顧一般預防之普遍適應性與具體
    個案特別預防之妥當性，始稱相當。而刑法第59條之酌量減
    輕其刑，必於犯罪之情狀，在客觀上足以引起一般同情，認
    為即予宣告法定低度刑期，猶嫌過重者，始有其適用。經查
    ，被告蕭得謙、鄭育睿所為如附表一所示之販賣第一級毒品
    犯行，依修正前毒品危害防制條例第4 條第1 項規定，其法
    定刑為死刑、無期徒刑，處無期徒刑者，得併科新臺幣2千
    萬元以下罰金；本案縱依毒品危害防制條例第17條第2項減
    輕後，其最輕本刑仍為15年以上有期徒刑。審酌被告2人雖
    販賣一定數量之毒品， 對於社會安全秩序維護及國民健康
    有相當之危害，乃國法所不容而懸為厲禁，本予相當非難，
    其等固於偵查及審判中均自白，經依毒品危害防制條例第17
    條第2 項之規定為減輕其刑，已如前述，然考量渠等販賣對
    象僅1人，犯後均坦承犯行，具有悔意，並有積極提供毒品
    線索供檢警調查，對照被告2人上開販賣海洛因之犯罪情節
    ，與最輕本刑15年以上之有期徒刑之刑罰，顯有情輕法重之
    處，爰依刑法第59條規定，就被告2人所犯如附表一所示4次
    販賣第一級毒品罪，各減輕其刑。
　㈨被告蕭得謙、鄭育睿有上開刑之加重及減輕情形，均應依刑
    法第71條第1 項、第70條規定，予以先加重後（不得加重部
    分除外）遞減輕其刑。
四、本院之判斷及駁回上訴理由：
　㈠原審因認被告蕭得謙、鄭育睿2人上開各該犯行，均罪證明確
    ，適用修正前毒品危害防制條例第4條第1項（修正前）、第
    2項（修正前）、第17條第2項（修正前）、第19條第1 項，
    刑法第11條、第28條、第55條、第47條第1項、第59條、第5
    1條第5款、第38條第4項、第38條之1第1項前段、第3項等規
    定，並以行為人責任為基礎，審酌被告2人前均有毒品前科
    而均知悉毒品海洛因、甲基安非他命戕害身心，竟仍無視國
    家杜絕毒品犯罪之禁令，販賣上開毒品予施用者，增加毒品
    在社會流通之危險性，並對國民健康及社會秩序均已造成具
    體危害；再衡酌被告2人本案各犯行之分工係由被告蕭得謙
    主導被告鄭育睿接受指揮、犯罪動機、目的、手段、販賣毒
    品之數量、所得，及其犯後坦承所有犯行，並提供查緝毒品
    來源之線索，尚見悔悟之心，犯後態度尚佳；再考量其年齡
    、素行、教育程度，家庭經濟狀況，被告蕭得謙現罹癌症尚
    在治療中等一切情狀，分別量處如附表一原審主文欄所示之
    刑，並依刑法第51條第5 款定其應執行之刑分別為被告蕭得
    謙為有期徒刑15年、被告鄭育睿為有期徒刑12年，另就沒收
    部分詳予說明（詳後述）。核其認事用法，均無不當，復以
    被告之責任爲基礎，具體斟酌刑法第57條所列事項而量刑，
    並未偏執一端，所科之刑亦無過重之情事，核無不當，應予
    維持。原審雖未及就毒品危害防制條例第4條第1項為新舊法
    之比較說明，然因法律適用並無不同，對法律適用不生影響
    ，是原判決適用行為時法論科，而未及比較新舊法適用，尚
    無不當，附此敘明。
　㈡被告蕭得謙、鄭育睿上訴意旨請求從輕量刑云云。惟按刑罰
    之量定，屬法院自由裁量之職權行使，應審酌刑法第57條所
    列各款事由及一切情狀，為酌量輕重之標準，並非漫無限制
    ；量刑輕重係屬事實審法院得依職權自由裁量之事項，苟已
    斟酌刑法第57條各款所列情狀而未逾越法定刑度，不得遽指
    為違法；且在同一犯罪事實與情節，如別無其他加重或減輕
    之原因，下級審量定之刑，亦無過重或失輕之不當情形，則
    上級審法院對下級審法院之職權行使，原則上應予尊重。查
    原審判決業已審酌被告蕭得謙、鄭育睿2人犯罪情節輕重，
    暨犯罪後均能坦承犯行之態度，及其等智識程度、家庭經濟
    狀況及被告蕭得謙患病等一切情狀，而為上揭量刑及應執行
    刑之酌定。形式上觀之，其採證認事用法核無不當或違法，
    且原審本於被告蕭得謙、鄭育睿2人責任為基礎，依刑法第5
    7條規定，具體審酌上述各情而科處上開刑度暨審酌所犯各
    罪之犯罪類型及各犯罪行為態樣、時間、手段、動機、侵害
    法益種類，及前揭所述之比例原則、責罰相當原則等自由裁
    量權之內部性界限等，而為整體評價後，合併定被告蕭得謙
    、鄭育睿2人各應執行刑如前述，既未逾法定刑之範圍，亦
    與罪刑相當原則、比例原則、公平原則無違，依上開說明，
    自不得指為違法。再者，被告2人各該次之販賣毒品重量均
    以兩計，金額分別高達為130000元(2次)、85000元、360000
    元，數量非微，金額非低，雖難遽認其等係毒品大盤商或大
    毒梟，然亦非數百元或數千元之小額零星販賣，而被告2人
    販賣對象僅為1人，尚非毒品大盤商或大毒梟，原審依刑法
    第59條酌減其刑，本院亦予以尊重。而本件被告2人復無毒
    品危害防制條例第17條第1項減輕其刑之適用，已如前述，
    且被告鄭育睿於偵查中供稱：幫蕭得謙賣毒品其有毒品可吃
    ，蕭得謙會給其毒品吃，也會讓其吃飯、住，還買車給其開
    ；蕭得謙供其生活，吃的跟買車給其，還有給其吃毒品等語
    （見偵11362卷40、62頁）；證人劉○○於警詢時證稱：蕭得
    謙是老大，鄭育睿是幫忙販毒之小弟等語（見偵12144卷第4
    8頁），原審依被告2人分工位階之別而予量刑，亦屬妥適。
    且在定其應執行刑部分，被告蕭得謙各罪宣告刑為有期徒刑
    9年6月(2罪）、9年、11年，合計達39年，被告鄭育睿各罪
    宣告刑為8年6月（2罪）、8年、10年，合計達35年，而刑法
    第51條第5款明定：以宣告多數有期徒刑者，於宣告多數有
    期徒刑者，於各刑中之最長期以上，各刑合併之刑期以下，
    定其刑期。但不得逾30年。是被告2人最多可定執行刑為有
    期徒刑30年，原審分別定應執行刑為15年、12年，相對各罪
    合併刑期，並無失衡過重可言。被告2人上訴意旨認原審量
    刑及所定之應執行刑過重，委無足採。綜上，被告2人上訴
    均無理由，俱應予駁回。
五、沒收部分：
  ㈠扣案如附表二編號1 至5所示之行動電話3 支、電子磅秤2台
    等，係被告鄭育睿所有，供犯本案販賣毒品罪聯絡、秤重、
    分裝使用之物，此據被告鄭育睿供明在卷，係被告鄭育睿所
    有供本件犯罪所用之物，應依毒品危害防制條例第19條第1 
    項規定，於被告鄭育睿各犯行項下，宣告沒收之。扣案如附
    表二編號6 之夾鏈袋為被告鄭育睿所有、供被告鄭育睿預備
    犯罪所用之物，應依刑法第38條第2項宣告沒收。
  ㈡未扣案由被告蕭得謙持用與證人劉○○聯繫之不詳廠牌行動電
    話1 支（無其他證據足證被告蕭得謙有使用1支以上之行動
    電話與證人劉○○聯繫），為被告蕭得謙所有供本案販賣毒品
    罪聯絡使用之物，應依毒品危害防制條例第19條第1 項、刑
    法第38條第4 項之規定，於各該犯行項下宣告沒收，於全部
    或一部不能沒收或不宜執行沒收時，追徵其價額。
  ㈢按犯罪所得，屬於犯罪行為人者，沒收之，於全部或一部不
    能沒收或不宜執行沒收時，追徵其價額。刑法第38條之1 第
    1 項前段、第3 項定有明文。又按販賣毒品所得之對價，不
    問其中何部分屬於成本，何部分屬於犯罪所得之財物，應均
    予沒收參照）。經查，本件被告鄭育睿係受被告蕭得謙之指
    揮進行相關毒品交易，被告蕭得謙居於毒品交易之主導地位
    ，則未扣案如附表一所示之各次販賣毒品所得之款項，均屬
    被告蕭得謙販賣毒品之犯罪所得應可認定，應分別依刑法第
    38條之1第1項前段、第3 項，於各次犯行項下諭知沒收，於
    全部或一部不能沒收或不宜執行沒收時，追徵其價額。
　㈣附表二編號7 至12所示物品，查無證據足認與本案有關，爰
    不為沒收之諭知。
六、被告蕭得謙經合法傳喚，無正當理由，未於本院審理期日到
    庭，爰不待其陳述，逕行判決。
據上論斷 ，應依刑事訴訟法第368條、第371條，判決如主文。
本案經檢察官廖偉志提起公訴，檢察官蔡宗熙到庭執行職務。
中　　華　　民　　國　　110 　年　　5 　　月　　19　　日
            刑事第十二庭   審判長法　官　張國忠
                                 法　官  李雅俐
                                 法　官  陳  葳 
以上正本證明與原本無異。
如不服本判決應於收受送達後20日內向本院提出上訴書狀，其未
敘述上訴理由者，並得於提起上訴後20日內向本院補提理由書狀
（均須按他造當事人之人數附繕本）「切勿逕送上級法院」。 

　　　　　　　　　　　　　     　書記官  蔡皓凡 
　　　　　　　　　　　　　　　　 
中　　華　　民　　國　　110 　年　　5 　　月　　19　　日
附錄法條：
修正前毒品危害防制條例第4條
製造、運輸、販賣第一級毒品者，處死刑或無期徒刑；處無期徒
刑者，得併科新臺幣 2 千萬元以下罰金。
製造、運輸、販賣第二級毒品者，處無期徒刑或 7 年以上有期
徒刑，得併科新臺幣 1 千萬元以下罰金。
製造、運輸、販賣第三級毒品者，處 7 年以上有期徒刑，得併
科新臺幣 7 百萬元以下罰金。
製造、運輸、販賣第四級毒品者，處 5 年以上 12 年以下有期
徒刑，得併科新臺幣 3 百萬元以下罰金。
製造、運輸、販賣專供製造或施用毒品之器具者，處 1 年以上
7 年以下有期徒刑，得併科新臺幣 1 百萬元以下罰金。
前五項之未遂犯罰之。
附表一：
編號 聯絡買賣之時間 聯絡購買之方式 交易地點 販賣之毒品及數量 價格（新臺幣） 交易方式 原審主文 1 107 年1月24日16時許 劉○○使用行動電話微信通訊軟體與蕭得謙行動電話（綽號張捷克）通聯 南投縣○○市○○○路○街0號「溫美汽車旅館」蕭得謙承租某房間內 海洛因1兩 130000元 蕭得謙指示鄭睿於107年1月24日17時15分許，交付海洛因1 兩予劉○○，劉○○則交付130000元予鄭睿再交付蕭得謙。現金交易。 蕭得謙共同販賣第一級毒品，累犯，處有期徒刑玖年陸月。未扣案之不詳廠牌行動電話壹支及犯罪所得新臺幣拾參萬元沒收，於全部或一部不能沒收或不宜執行沒收時，追徵其價額。  鄭育睿共同販賣第一級毒品，累犯，處有期徒刑捌年陸月。扣案如附表二編號1至6 所示之物品沒收。 2 107 年4月12日16時許 劉○○使用行動電話微信通訊軟體與蕭得謙行動電話（綽號張捷克）通聯 南投縣○○市○○○路○街0號「溫美汽車旅館」蕭得謙承租某房間內 海洛因1兩 130000元 蕭得謙指示鄭睿於107年4月12日17時3分許，交付海洛因1 兩予劉○○，劉○○則交付130000元予鄭睿再轉交蕭得謙。現金交易。 蕭得謙共同販賣第一級毒品，累犯，處有期徒刑玖年陸月。未扣案之不詳廠牌行動電話壹支及犯罪所得新臺幣拾參萬元沒收，於全部或一部不能沒收或不宜執行沒收時，追徵其價額。  鄭育睿共同販賣第一級毒品，累犯，處有期徒刑捌年陸月。扣案如附表二編號1至6所示之物品沒收。 3 107 年4月16日16時許 劉○○使用行動電話微信通訊軟體與蕭得謙行動電話（綽號張捷克）、鄭睿行動電話（綽號阿牛）通聯 蕭得謙承租與鄭睿共居臺中市○○區○○路00號2樓客廳內 海洛因半兩  甲基安非他命1兩 65000元  20000元   共85000元 蕭得謙於107年4 月16日（起訴書誤載為4 月19日，經檢察官更正）19時28分許，指示鄭睿交付海洛因半兩、甲基安非他命1 兩予劉○○，劉○○則交付85000 元予鄭睿再交付蕭得謙。現金交易。 蕭得謙共同販賣第一級毒品，累犯，處有期徒刑玖年。未扣案之不詳廠牌行動電話壹支及犯罪所得新臺幣捌萬伍仟元沒收，於全部或一部不能沒收或不宜執行沒收時，追徵其價額。   鄭育睿共同販賣第一級毒品，累犯，處有期徒刑捌年。扣案如附表二編號1 至6 所示之物品沒收。 4 107 年5月20日凌晨1 時許 劉○○使用行動電話微信通訊軟體與蕭得謙行動電話（綽號張捷克）、鄭睿行動電話（綽號阿牛）通聯 蕭得謙承租與鄭睿共居臺中市○○區○○路00 號 2 樓客廳內 海洛因2兩半  甲基安非他命3 兩 300000元  60000元  共360000元 蕭得謙於107年5 月20日（起訴書誤載為19日) 凌晨2時15分許，指示鄭睿交付海洛因2 兩半、甲基安非他命3 兩予劉○○，劉○○則交付360000元予鄭睿再交付蕭得謙。現金交易。 蕭得謙共同販賣第一級毒品，累犯，處有期徒刑拾壹年。未扣案之不詳廠行動電話壹支及犯罪所得新臺幣參拾陸萬元沒收，於全部或一部不能沒收或不宜執行沒收時，追徵其價額。  鄭育睿共同販賣第一級毒品，累犯，處有期徒刑拾年。扣案如附表二編號1 至6 所示之物品沒收。 

附表二：
編號 扣案物品 備註 1 電子磅秤1個（原審卷第135頁照片編號12） 供附表一所示犯罪所用 2 電子磅秤1個（原審卷第139頁照片編號17） 供附表一所示犯罪所用 3 三星智慧型手機（序號：000000000000000 ，原審卷第153頁照片編號19） 供附表一所示犯罪所用 4 IPHONE智慧型手機（序號：000000000000000，原審卷第153頁照片編號20） 供附表一所示犯罪所用 5 IPHONE智慧型手機（序號：000000000000000，本院卷第153頁照片編號21） 供附表一所示犯罪所用 6 夾鏈袋（含12小包，原審卷第141 頁照片編號18） 供預備犯罪所用 7 海洛因7包及其包裝袋（原審卷第143至147頁、第151、155頁，照片編號1、2、3、4、5、13、2-1） 與本案無直接關聯 8 甲基安非他命5包及其包裝袋（原審卷第135頁照片編號6、7、8、9、10） 與本案無直接關聯 9 安非他命吸食器1 組（原審卷第135 頁照片編號11） 與本案無直接關聯 10 毒品殘渣袋2 個（原審卷第137頁照片編號第14、15） 與本案無直接關聯 11 藍波刀1支（原審卷第137頁照片編號16） 與本案無直接關聯 12 玻璃球1個（原審卷第155頁照片編號2-2） 與本案無直接關聯